ACORDAO-COMPLETO-2390500

ACÓRDÃO 611/2020 ATA 2/2020 - SEGUNDA CÂMARA

VISTOS, relatados e discutidos os presentes Embargos de Declaração opostos por Domingos Sávio da Costa Torres, por meio de representante legal, contra o Acórdão 11370/2019-TCU-Segunda Câmara,
ACORDAM os Ministros do Tribunal de Contas da União, reunidos em Sessão da Segunda Câmara, com fundamento nos artigos 32, inciso II, e 34 da Lei 8.443/1992, e ante as razões expostas pelo Relator, em:
9.1. conhecer dos embargos de declaração para, no mérito, negar-lhes provimento;
9.2. dar ciência deste acórdão aos recorrentes.

Embargos de declaração opostos contra acórdão que conheceu de recursos e negou provimento a recurso de reconsideração interposto em face de deliberação que julgou irregulares as contas do recorrente e aplicou-lhe  multa, diante da não comprovação da boa e regular aplicação dos recursos para o apoio à realização da Tupã Folia 2009.

Segunda Câmara

Município de Tuparetama - PE.

3. Interessados/Responsáveis/Recorrentes:
3.1. Interessado: Ministério do Turismo (vinculador) (05.457.283/0001-19)
3.2. Responsáveis: Carla de Souza Marques (XXX.636.674-XX); Domingos Sávio da Costa Torres (XXX.098.304-XX); Geraldo Lima Bentes (XXX.333.124-XX); Helenize Fernandes (XXX.795.921-XX); Manoelina Pereira Medrado (XXX.428.531-XX); Maria Jose Rodrigues Froes (XXX.163.439-XX); Mario Augusto Lopes Moyses (XXX.055.648-XX)
3.3. Recorrente: Domingos Sávio da Costa Torres (XXX.098.304-XX).

Ana Arraes (Presidente).

13.1. Ministros presentes: Ana Arraes (Presidente), Augusto Nardes (Relator), Aroldo Cedraz e Raimundo Carreiro.
13.2. Ministra que alegou impedimento na Sessão: Ana Arraes (Presidente).
13.3. Ministro-Substituto presente: André Luís de Carvalho.

ACORDAO-COMPLETO-2507864

Acórdão 2295/2021 - Plenário

AUGUSTO NARDES

Ministro Augusto Nardes.

Trata-se de Embargos de Declaração opostos por Domingos Sávio da Costa Torres, por meio de representante legal, contra o Acórdão 11370/2019-TCU-Segunda Câmara, cujo inteiro teor reproduzo a seguir: 
9.1. conhecer os recursos de Domingos Sávio da Costa Torres e Carla de Souza Marques para, no mérito, negar-lhes provimento; 
9.2. conhecer os recursos de Manoelina Pereira Medrado, Maria José Rodrigues Froes e Mario Augusto Lopes Moysés e, no mérito, dar-lhes provimento para afastar as medidas dispostas nos itens 9.3, 9.4, 9.9, 9.11 e 9.12 da referida decisão;
9.3. dar ciência desta deliberação aos recorrentes e à Procuradoria da República no Estado de Pernambuco.
2.	Irresignado com essa deliberação, o embargante sustenta haver omissão e contradição no Acórdão precitado e requer o provimento do recurso com a retirada da imputação do débito em desfavor do Embargante, em função dos seguintes argumentos:
De acordo com a Lei 8.443/93, em seu art. 34, caput, cabem embargos de declaração para corrigir obscuridade, omissão ou contradição da decisão recorrida. 
No caso dos autos, o voto do relator aponta que: "...Também não existe declaração do representante da Rádio Tupã FM de que as 300 inserções de divulgação do "Tupã Folia 2009" foram executadas..." 
Ocorre que tal declaração é de fácil obtenção junto ao veículo radiofônico, uma vez que como já foi apontado em todas as peças de defesa emitidas o evento foi realizado nos moldes do plano de trabalho apontado no convênio em epígrafe. 
Note que todas as atrações artísticas se apresentaram no evento, não sendo possível imaginar que o convenente ciente de que tinha que divulgar o evento não o faria. 
Ora, não existe festa pública que não seja difundida pelos canais de comunicação locais, ainda mais quando havia verba nesse sentido. 
Sabemos que por se tratar de região interiorana, as emissoras de rádio não têm costume de emitir mapa de veiculação e spot de divulgação, e por tal razão foi apresentado na prestação de contas, mas isso não quer dizer que a divulgação não tenha sido feita. 
Os questionamentos sobre a qualidade das fotos que comprovam outdoor's e blimp's não tem o condão de atestar que serviços não foram efetivados, pois eles fazem parte da divulgação do evento que foi feito nos moldes conveniados. 
Assim, diante da existência de documentação comprobatória da realização das mídias do plano de trabalho, o julgamento pela devolução dos recursos é nulo de pleno direito. 
Dessa forma, a omissão no presente acórdão é verificada uma vez que não se afastou a efetiva realização do evento e, contudo, foi imposta ao Embargante a condenação à restituição de valores relativo a mídia que foi efetivamente executada, pelo que a r. decisão merece ser reformada.
	É o relatório.

8.1. Napoleão Manoel Filho (20.238/OAB-PE), Jessica Maria Mendonca de Lima Melo (36670/OAB-PE) e outros, representando Domingos Sávio da Costa Torres.  
8.2. Pedro Estevam Alves Pinto Serrano (90.846/OAB-SP) e outros, representando Mario Augusto Lopes Moyses.

Não atuou.

TOMADA DE CONTAS ESPECIAL. CONVÊNIO. MINISTÉRIO DO TURISMO. ERRO GROSSEIRO NA ELABORAÇÃO DE PARECER. NÃO COMPROVAÇÃO DA EXECUÇÃO DO PLANO DE MÍDIA. INDEVIDA TRANSFERÊNCIA INTEGRAL DA EXECUÇÃO DO CONVÊNIO PARA CONTRATADA. CONTAS IRREGULARES. DÉBITO E MULTA. REJEIÇÃO DE EMBARGOS DECLARATÓRIOS. RECURSOS DE RECONSIDERAÇÃO. CARTAS DE EXCLUSIVIDADE APRESENTADAS NA PROPOSTA DO PLANO DE TRABALHO. AUSÊNCIA DE PROCURAÇÃO DAS BANDAS. INOBSERVÂNCIA AO ITEM 9.5.1.1 DO ACÓRDÃO 96/2008-TCU-PLENÁRIO E AO ART. 25, INCISO III, DA LEI 8.666/1993. ERRO GROSSEIRO. RESPONSABILIDADE DA SIGNATÁRIA DO PARECER TÉCNICO MANTIDA. FALHA NO PARECER JURÍDICO. EXIGÊNCIAS DO ACÓRDÃO 96/2008-TCU-PLENÁRIO NÃO INCLUÍDAS NA MINUTA DO TERMO DE CONVÊNIO. ALERTA PARA INFORMAR O CONVENENTE SOBRE O TEOR DO REFERIDO ACÓRDÃO. MÁ-FÉ E ERRO GROSSEIRO NÃO CARACTERIZADOS. RESPONSABILIDADE DAS SIGNATÁRIAS DO PARECER JURÍDICO AFASTADA. CELEBRAÇÃO DO CONVÊNIO BASEADO EM PARECERES TÉCNICO E JURÍDICO FALHOS. CONDUTA ILÍCITA OU DESIDIOSA NÃO CARACTERIZADA. AUSÊNCIA DE NEXO DE CAUSALIDADE ENTRE A CONDUTA DO RESPONSÁVEL E O DÉBITO APURADO NOS AUTOS. RESPONSABILIDADE DO SECRETÁRIO EXECUTIVO DO MTUR AFASTADA. NÃO COMPROVAÇÃO DA EXECUÇÃO DO PLANO DE MÍDIA. TRANSFERÊNCIA INTEGRAL DA EXECUÇÃO DO CONVÊNIO PARA CONTRATADO, CONTRARIANDO O CARÁTER PERSONALÍSSIMO DA AVENÇA. RESPONSABILIDADE DO GESTOR MUNICIPAL MANTIDA. CONHECIMENTO. PROVIMENTO PARA ALGUNS RESPONSÁVEIS E NEGATIVA DE PROVIMENTO PARA OS DEMAIS. EMBARGOS DE DECLARAÇÃO. ALEGAÇÃO DE CONTRADIÇÃO E OMISSÃO. CONHECIMENTO. INEXISTÊNCIA DOS DEFEITOS ALEGADOS. NEGATIVA DE PROVIMENTO.

TOMADA DE CONTAS ESPECIAL (TCE)

não atuaram.

Trata-se de Embargos de Declaração opostos por Domingos Sávio da Costa Torres, por meio de representante legal, contra o Acórdão 11370/2019-TCU-Segunda Câmara, que cuidou de recurso de reconsideração em tomada de contas especial instaurada pelo Ministério do Turismo (MTur) em desfavor do embargante, então prefeito de Tuparetama - PE, diante da não comprovação da boa e regular aplicação dos recursos federais aportados pelo Convênio nº 142/2009 para o apoio à realização da "Tupã Folia 2009".
2.	Em síntese, o embargante alega haver suposta omissão e contradição no Acórdão precitado, uma vez que a ausência de declaração do representante da Rádio Tupã FM de que as 300 inserções de divulgação do "Tupã Folia 2009" foram executadas poderia ser facilmente obtida junto ao veículo radiofônico. 
3.	Alega, ainda, que não seria possível imaginar que o convenente, ciente de que tinha que divulgar o evento, não o faria, visto que não existe festa pública que não seja difundida pelos canais de comunicação locais, ainda mais quando havia verba nesse sentido. 
4.	Feita essa breve síntese dos fatos ocorridos nos autos, passo a decidir.
5.	Conheço dos embargos por terem sido protocolados dentro do prazo previsto no art. 34, §1º, da Lei 8.443/1992 e apontarem supostas omissões e contradição na deliberação.
6.	No mérito, o pleito recursal não merece provimento.
7.	O que pretende o embargante com suas alegações é a rediscussão do mérito do processo, visto que esta Corte de Contas refutou, fundamentada na doutrina e na jurisprudência pátrias, todas as alegações contidas nos recursos de reconsideração. 
8.	O acórdão recorrido deixou assente que inexistiam documentos hábeis apresentados pelo responsável, que tem o dever de fazê-lo por estar gerenciando verba pública, para a comprovação da boa e regular aplicação dos recursos:
6.  Apesar de se insistir, na peça recursal, na realização do objetivo, o responsável não apresentou fotografia, filmagem ou amostra dos demais serviços de divulgação previstos no ajuste (anúncios em carros de som, folders, cartazes, banners, faixas, testeiras e balões) . Também não existe declaração do representante da Rádio Tupã FM de que as 300 inserções de divulgação do "Tupã Folia 2009" foram executadas, assim como não foram acostados os correspondentes mapa de veiculação e spot de divulgação. Por sua vez, as fotografias de outdoor apresentadas à peça 1, p. 320-326 e peça 2, p. 44-54 são de baixa qualidade, não permitindo o seu reconhecimento ou a sua leitura e, consequentemente a comprovação da despesa como elemento de prova.
7. Desnecessário lembrar que é dever de qualquer pessoa que gerencie recursos públicos prestar contas da boa e regular aplicação dos valores recebidos, por força do art. 70, parágrafo único, da Constituição Federal e do art. 93 do Decreto-Lei nº 200, de 25 de fevereiro de 1967.
9.	A argumentação do embargante de que a obtenção de declaração do representante da Rádio Tupã FM ou de outros elementos probatórios seria de fácil obtenção apenas agrava sua situação, afinal, se o procedimento era tão simples, por que o próprio responsável não providenciou, durante o curso do processo que se encontra em fase recursal final, a devida juntada desses elementos aos autos?
10.	Vale salientar que quem quer que utilize dinheiros públicos terá de justificar seu bom e regular emprego na conformidade das leis, regulamentos e normas emanadas das autoridades administrativas, pois incumbe ao gestor a comprovação da correta aplicação dos recursos públicos que lhe são confiados.
Assim, não tendo sido apontados defeitos sanáveis por meio de embargos no Acórdão 11370/2019-TCU-Segunda Câmara, rejeito os recursos e voto por que o Tribunal de Contas da União aprove o Acórdão que ora submeto à apreciação deste Colegiado.
TCU, Sala das Sessões Ministro Luciano Brandão Alves de Souza, em 4 de fevereiro de 2020.
Ministro JOÃO AUGUSTO RIBEIRO NARDES 
Relator